【裁判字號】    99,交上訴,2188
【裁判日期】    991118
【裁判案由】    肇事逃逸罪
【裁判全文】
臺灣高等法院臺中分院刑事判決      99年度交上訴字第2188號
上  訴  人  臺灣臺中地方法院檢察署檢察官
被      告  乙○○
上列上訴人因被告肇事逃逸罪案件，不服臺灣臺中地方法院99年
度交訴字第281號中華民國99年9月30日第一審判決（起訴案號：
臺灣台中地方法院檢察署99年度偵字第16491號），提起上訴，
本院判決如下：
    主  文
上訴駁回。
    理  由
一、依刑事訴訟法第350條、第361條、第362條、第367條規定，
    不服地方法院之第一審判決而上訴者，須提出上訴書狀，並
    應敘述具體理由，為上訴必備之程式；其所提出之書狀未敘
    述上訴理由，或僅曾以言詞陳述上訴理由者，均應於上訴期
    間屆滿後二十日內補提理由書於第一審法院。第一審法院經
    形式審查，認逾期未補提上訴理由者，應定期間先命補正；
    逾期未補正者，為上訴不合法律上之程式，應以裁定駁回。
    倘已提出上訴理由，但所提非屬具體理由者，則由第二審法
    院以上訴不合法律上之程式，判決駁回。而所謂具體理由，
    必係依據卷內既有訴訟資料或提出新事證，指摘或表明第一
    審判決有何採證認事、用法或量刑等足以影響判決本旨之不
    當或違法，而構成應予撤銷之具體事由，始克當之（例如：
    依憑證據法則具體指出所採證據何以不具證據能力，或依憑
    卷證資料，明確指出所為證據證明力之判斷如何違背經驗、
    論理法則）；倘僅泛言原判決認定事實錯誤、違背法令、量
    刑失之過重或輕縱，而未依上揭意旨指出具體事由，或形式
    上雖已指出具體事由，然該事由縱使屬實，亦不足以認為原
    判決有何不當或違法者（例如：對不具有調查必要性之證據
    ，法院未依聲請調查亦未說明理由，或援用證據不當，但除
    去該證據仍應為同一事實之認定），皆難謂係具體理由，俾
    與第二審上訴制度旨在請求第二審法院撤銷、變更第一審不
    當或違法之判決，以實現個案救濟之立法目的相契合，並節
    制濫行上訴（最高法院97年度臺上字第892號判決意旨可資
    參照）。又理由是否具體，則屬第二審法院審查之範圍，不
    在命補正之列，亦即上訴書狀已記載理由，並有具體之敘述
    時，其上訴既屬合法，第二審法院固應就其理由之是否可取
    ，為實體之審理及判斷；如認其上訴書狀雖記載理由，但並
    未具體敘述時，則無須再命補正，可逕認其上訴不合法，以
    判決駁回之，此有最高法院97年度臺上字第1281號判決意旨
    可參）。
二、本案檢察官不服原審判決提起上訴，其上訴書所載理由略謂
    ：科刑時應以行為人之責任為基礎，並審酌一切情況，尤應
    注意刑法第57條所列10款事項，以為科刑輕重之標準，又如
    何量定其刑及是否宣告緩刑，固屬實體法上賦予法院得自由
    裁量之事項，但此裁量權之行使，非得任意為之，仍應受一
    般法律原則之拘束。本件被告乙○○於犯後意圖脫免肇事責
    任，顯見其對法治觀念淡薄，原審僅以被告已與被害人達成
    和解、緩刑之意義在於使被告在面臨可能遭受剝奪人身自由
    之刑罰時能知所警惕，於緩刑其內循規蹈矩，而非徒以金錢
    給付方式取代刑罰嚴峻性為由，而為不附條件緩刑之寬典，
    顯過於寬宥被告。如能於給予被告緩刑之際，賦予適當條件
    ，配合原審量處之7月有期徒刑主刑，始能對被告產生教化
    及懲罰效果，為此提起上訴，請撤銷原判決，另為適當之判
    決等語。
三、經查：本件上訴人上訴理由僅泛言：原審諭知未附條件之緩
    刑不當等語。然量刑輕重係屬事實審法院得依職權自由裁量
    之事項，茍已斟酌刑法第57條各款所列情狀而未逾法定刑度
    ，即不得遽指為違法，且在同一犯罪事實與情節，如別無其
    他加重或減輕之原因，下級審量定之刑，亦無過重或失輕之
    不當情形，則上級審法院對下級審法院之職權行使，原則上
    應予尊重（最高法院72年臺上字第6696號、75年臺上字第
    7033號判例及85年度臺上字第2446號判決意旨參照）。且關
    於緩刑之宣告、緩刑是否附條件，係法院刑罰權之運用，旨
    在獎勵自新，只須合於刑法第74條所定之條件，法院本有自
    由裁量之職權。被告對原審判決採用證據、認定事實及適用
    法律等節均不爭執，而原審判決理由已詳予載明量刑之依據
    與緩刑之理由：「惟念及被告最後終能與車禍傷者甲○○達
    成民事和解，有和解書一份在卷為憑，且被告已於本院審理
    時坦承犯行並表示認罪，足見其非無悔意，及其犯罪手段、
    動機、目的、車禍傷者甲○○所受傷勢輕重及影響生命安危
    之程度、被告具有專科畢業學歷之智識程度等一切情狀，量
    處如主文所示之刑，以示懲儆。末查被告前未曾因故意犯罪
    受有期徒刑以上刑之宣告，有刑案資料查註紀錄表及臺灣高
    等法院被告前案紀錄表在卷可按，被告坦承犯行，深表悔悟
    ，其經此教訓，當能知所警惕，而無再犯之虞，本院審酌上
    情，認主文所宣告之刑，以暫不執行為宜，爰併宣告緩刑三
    年」、「本院認為依被告所犯情節及對於公眾往來安全所生
    危害觀察，本不宜率予量處肇事逃逸罪之法定最低度刑；且
    必須使被告面臨可能遭受剝奪人身自由之刑罰，方得促其知
    所警惕，並於緩刑期內循規蹈矩，培養知法守法之健全觀念
    ，而非徒以金錢給付方式取代刑責之嚴峻性。準此，檢察官
    上開具體求刑意見恐嫌失之過輕，而為本院所不採。另本院
    既已諭知被告有期徒刑7月之刑期，且不得易科罰金，縱仍
    予宣告緩刑，對於被告應已產生相當之警惕教化作用，當無
    再於緩刑宣告中附加繳付公庫一定金額等條件之必要」（參
    原判決理由三、四），參酌被告既無前科，且已坦承犯行，
    復與被害人達成和解，並無於緩刑之外，再給予被告履行一
    定條件之必要，是原審上開所處之刑，顯已注意適用刑法第
    57 條、第74條之規定，符合「罰當其罪」之原則，本院經
    核並無輕重失衡之情形。上開上訴人所提之上訴理由，要非
    屬所謂之具體理由【即必須依據卷內既有訴訟資料或提出新
    事證，具體指摘或表明第一審判決有何採證認事、用法或量
    刑等足以影響判決本旨之不當或違法，而構成應予撤銷之具
    體事由，始克當之（例如：依憑證據法則具體指出所採證據
    何以不具證據能力，或依憑卷證資料，明確指出所為證據證
    明力之判斷如何違背經驗、論理法則）】。是上訴人既未依
    法指摘或表明第一審判決有何採證認事、用法或量刑等足以
    影響判決本旨之不當或違法，而構成應予撤銷之具體事由，
    揆諸上開最高法院判決意旨，及依「程序優先於實體」之刑
    事訴訟法原則，本件上訴自不合法定上訴程式，應予駁回，
    並不經言詞辯論為之。
據上論斷，應依刑事訴訟法第367條前段、第372條，判決如主文
。
中    華    民    國    99    年    11    月    18    日
            刑事第五庭    審判長法  官  趙  春  碧
                                法  官  卓  進  仕
                                法  官  林  宜  民
以上正本證明與原本無異。
如不服本判決應於收受送達後十日內向本院提出上訴狀，其未敘
述上訴之理由者並得於提起上訴後十日內向本院補提理由書（均
須按他造當事人之人數附繕本）「切勿逕送上級法院」。
                                書記官  吳  雅  菁
中    華    民    國    99    年    11    月    18    日

司法院資訊處製作；財團法人民間司法改革基金會備份。
